【裁判字號】    92,交上訴,619
【裁判日期】    920819
【裁判案由】    過失致死
【裁判全文】
臺灣高等法院臺南分院刑事判決          九十二年度交上訴字第六一九號      Ｇ
      上  訴  人  臺灣臺南地方法院檢察署檢察官
      上  訴  人
      即  被  告  甲  ○  ○
右上訴人因被告過失致死案件，不服臺灣臺南地方法院九十二年度交訴字第一四號中
華民國九十二年五月一日第一審判決（起訴案號：臺灣臺南地方法院檢察署九十一年
度偵字第一二七二九號），提起上訴，本院判決如左：
      主      文
上訴駁回。
      事      實
一、甲○○係中南客運股份有限公司（下稱中南客運公司）司機，為從事駕駛業務之
    人，其於九十一年十一月十九日上午，駕駛中南客運公司車號ＦＺ─０１１號營
    業大客車，沿臺南市○○路由北往南方向行駛，於同日上午九時三十五分許，途
    經西門路與民生路設有行車管制號誌交岔路口，欲左轉進入東側路口設有行人穿
    越道之民生路時，本應注意車前狀況並隨時採取必要之安全措施，及於汽車行近
    行人穿越道前，應減速慢行；遇有行人穿越時，無論有無交通警察指揮或號誌指
    示，均應暫停讓行人先行通過。而依當時情形，客觀上又無不能注意情事，其能
    注意竟疏未注意民生路東側路口設有行人穿越道，可能會有行人穿越之車前狀況
    ，未減速慢行，仍以時速約三十公里之速度行駛，並左轉欲進入民生路，適有李
    徐英沿民生路東側路口行人穿越道由北向南步行，自該行人穿越道穿越民生路，
    迨甲○○發現，已煞避不及，致其所駕駛營業大客車左側車身擦撞到李徐英，造
    成李徐英倒地，並受有創傷性蜘蛛膜下腔出血及右側硬腦膜下出血、顱底骨骨折
    、左足撕裂併壓擊傷、左側脛骨腓骨骨折、骨盆骨折、頭皮撕裂傷併身體多處挫
    傷，經送醫急救，延至同年月二十四日下午三時五十五分不治死亡。車禍事故發
    生後，臺南市警察局交通隊員警據報到場處理，在警員尚不知何人為肇事車輛之
    駕駛人前，甲○○主動表示其為駕駛人並自首犯行，接受裁判。
二、案經臺灣臺南地方法院檢察署檢察官據報相驗後自動檢舉偵查起訴。
      理      由
一、訊之上訴人即被告甲○○對於右開時、地駕車擦撞被害人李徐英，致被害人死亡
    之事實均坦承不諱，並有臺南市警察局交通隊道路交通事故調查報告表一紙、道
    路交通事故現場蒐證照片三十五幀及國立成功大學醫學院附設醫院診斷證明書一
    紙在卷可資佐證。而被害人李徐英係因本件車禍死亡，亦經臺灣臺南地方法院檢
    察署檢察官督同檢驗員相驗明確，並製有勘驗筆錄、驗斷書及相驗屍體證明書等
    附卷可憑。
二、按汽車行駛時，駕駛人應注意車前狀況，並隨時採取必要之安全措施；汽車行近
    行人穿越道前，應減速慢行，遇有行人穿越時，無論有無交通警察指揮或號誌指
    示，均應暫停讓行人先行通過，道路交通安全規則第九十四條第三項、第一百零
    三條分別定有明文。查被告係以駕駛營業大客車為業，為富有駕駛經驗之人，對
    於上開交通安全規則自知之甚稔，為其應注意之事項，而肇事當時係天候晴朗、
    日間自然光線、肇事地點為四線道之市區道路、正常號誌四岔路口、柏油路面、
    標線清晰、路面乾燥無缺陷、無障礙物、視距良好，有前開道路交通事故調查報
    告表載明可考，足見依當時狀況，被告客觀上並無不能注意之情狀，詎被告應注
    意且能注意，竟疏未注意該處民生路東側路口設有行人穿越道，可能會有行人穿
    越之車前狀況，未減速慢行，仍以時速約三十公里之速度持速行駛並作左轉欲進
    入民生路，致撞及沿行人穿越道步行穿越道路之被害人，被害人並因之倒地不治
    死亡，被告自有違前開規定之注意義務，其顯有過失，臺灣省臺南區車輛行車事
    故鑑定委員會亦同此認定，並鑑定被告甲○○為肇事原因，被害人李徐英無肇事
    因素，有該委員會南鑑字第九二０一五二號鑑定意見書在卷可憑。
三、本件被害人李徐英係因此次車禍不治死亡，由於被告之上述過失駕駛行為，致被
    害人發生死亡之結果，其間具有相當因果關係，亦無疑義。從而，本件事證已臻
    明確，被告前揭犯行，堪以認定。
四、查被告甲○○係職業司機，為從事駕駛業務之人，因過失肇事，致被害人李徐英
    發生死亡之結果，核其所為，係犯刑法第二百七十六條第二項業務過失致死罪。
    被告駕駛營業大客車行經行人穿越道不依規定讓行人優先通行，因而致被害人死
    亡，應依道路交通管理處罰條例第八十六條第一項之規定，加重其刑；又其肇事
    後未被有偵查權之公務員或機關發覺其為犯嫌前，留在事故現場向到場處理之員
    警自承犯行，進而接受裁判，業經被告供明在卷可按，並有前開道路交通事故調
    查報告表其上之事故現場圖載明可考，被告行為合乎自首之要件，應依刑法第六
    十二條前段減輕其刑，並依法先加後減。
五、原審以被告甲○○罪證明確，因予適用道路交通管理處罰條例第八十六條第一項
    ，刑法第十一條前段、第二百七十六條第二項、第六十二條前段，罰金罰鍰提高
    標準條例第一條前段，並審酌被告品行尚屬良好、應負過失責任之程度、造成被
    害人死亡之結果及其犯後尚能坦承犯行，頗有悔意，惟尚未與死者家屬達成民事
    和解等一切情狀，量處有期徒刑十月，以資懲儆。本院經核原判決認事用法，並
    無不合，量刑亦稱允當。檢察官循告訴人聲請上訴意旨，指摘原判決量刑輕縱；
    被告上訴意旨，指摘原判決量刑過重，均無理由，俱應駁回。
據上論斷，應依刑事訴訟法第三百六十八條，判決如主文。
本案經檢察官許仲瑩到庭執行職務。
中    華    民    國      九十二      年      八      月      十九      日
                                  臺灣高等法院臺南分院刑事第一庭
                                      審判長法官  茆    臺    雲
                                            法官  董    武    全
                                            法官  李    文    福
右正本證明與原本無異。
如不服本判決，應於判決送達後十日內向本院提出上訴狀，其未敘述理由者並應於提
出上訴狀後十日內向本院補提理由書（應附繕本)。
                                      法院書記官  李    良    倩
中    華    民    國      九十二      年      八      月      二十      日
附錄：本判決論罪法條
刑法第二百七十六條：
因過失致人於死者，處二年以下有期徒刑、拘役或二千元以下罰金。
從事業務之人，因業務上之過失犯前項之罪者，處五年以下有期徒刑或拘役，得併科
三千元以下罰金。


司法院資訊處製作；財團法人民間司法改革基金會備份。
